臺灣臺中地方法院刑事判決　　　　　　　95年度訴字第3828號
公　訴　人　臺灣台中地方法院檢察署檢察官
被　　　告　甲○○
　　　　　　　　　　國民
　　　　　　乙○○
　　　　　　　　　　國民
上列被告等因偽造文書等案件，經檢察官提起公訴（九十五年度
偵字第六四八七號），被告二人在本院準備程序進行中就被訴事
實為有罪之陳述，本院合議庭裁定由受命法官獨任依簡式審判程
序，判決如下：
    主  文
甲○○共同犯行使偽造私文書罪，處有期徒刑捌月，偽造之「新
連都國際有限公司」印章壹枚、聲明書上偽造之「新連都國際有
限公司」印文壹枚、協議書上偽造之「新連都國際有限公司」印
文貳枚均沒收；又犯偽證罪，處有期徒刑捌月。應執行有期徒刑
壹年貳月，緩刑參年。偽造之「新連都國際有限公司」印章壹枚
、聲明書上偽造之「新連都國際有限公司」印文壹枚、協議書上
偽造之「新連都國際有限公司」印文貳枚均沒收。
乙○○共同犯行使偽造私文書罪，處有期徒刑捌月，緩刑貳年。
偽造之「新連都國際有限公司」印章壹枚、聲明書上偽造之「新
連都國際有限公司」印文壹枚、協議書上偽造之「新連都國際有
限公司」印文貳枚均沒收。
    事  實
一、甲○○自民國九十二年七月十日起至同年八月十九日止擔任
    新連都國際有限公司（下稱新連都公司）之負責人，乙○○
    則係永釱有限公司（下稱永釱公司）負責人。新連都公司於
    九十二年六月十九日授權鄭國隆與永釱公司訂立合約書，雙
    方約定新連都公司之職權為公司對外接洽訂單、收取貨款、
    安排訂單加工出貨之先後順序，而永釱公司之職權為工廠內
    部加工、生產、出貨之實際執行及相關人員管理。嗣新連都
    公司依約將其於九十二年七月一日向定作人恆啟室內裝修股
    份有限公司（下稱恆啟公司）承攬之桌板製作工作交予永釱
    公司，全部工作於同年七月二十五日完成並驗收交付，承攬
    報酬為新臺幣（下同）六十三萬九千四百六十九元。詎甲○
    ○、乙○○竟共同意圖為自己不法之所有，基於偽造文書及
    詐欺得利之犯意聯絡，於九十二年九月十九日收受臺灣臺北
    地方法院九十二年度促字第五四四四八號支付命令後，竟推
    由乙○○先偽刻新連都公司之印章一枚，而共同在永釱公司
    與新連都公司所簽訂之協議書上偽造新連都公司之印文二枚
    及在新連都公司之聲明書上偽造新連都公司之印文一枚而偽
    造上開協議書及聲明書，將新連都公司對恆啟公司之承攬報
    酬債權，協議由新連都公司指定永釱公司為收款人，由恆啟
    公司以匯款方式於九十二年十月六日支付永釱公司，嗣由乙
    ○○持該偽造之聲明書及協議書向臺灣臺中地方法院（下稱
    臺中地院）提出行使，足以生損害於新連都公司，並以此詐
    術意圖使法院陷於錯誤，惟因法院未因此陷於錯誤而未遂。
    另被告甲○○於九十三年三月九日，在臺灣臺中地方法院民
    事庭言詞辯論時，就關於九十二年八月八日之協議書是否為
    其所簽訂，何時、地所簽訂等案情有重要關係之事項，於供
    前具結，而為「是在臺中縣烏日鄉天靈宮的樓上簽訂的，那
    次是在那裡商討之後，蔡存仁、乙○○小姐出面與我商討的
    。時間是在協議書上寫那一天就是那一天。當時談論的結果
    內容都是協議書所寫的內容」之虛偽陳述。
二、案經新連都公司訴由臺灣臺中地方法院檢察署檢察官偵查起
    訴，本院改依簡式審判程序審理。
    理  由
壹、程序方面：
一、按除被告所犯為死刑、無期徒刑、最輕本刑為三年以上有期
    徒刑之罪或高等法院管轄第一審案件者外，於法院行準備程
    序進行中，被告先就被訴事實為有罪之陳述時，審判長得告
    知被告簡式審判程序之旨，並聽取當事人、代理人、辯護人
    及輔佐人之意見後，裁定進行簡式審判程序；且受命法官行
    準備程序，與法院或審判長有同一之權限；又簡式審判程序
    之證據調查，不受刑事訴訟法第一百五十九條第一項、第一
    百六十一條之二、第一百六十一條之三、第一百六十三條之
    一及第一百六十四條至第一百七十條規定之限制，刑事訴訟
    法第二百七十三條之一第一項、第二百七十九條第二項前段
    、第二百七十三條之二分別定有明文。
二、查本件被告甲○○、乙○○二人所犯為死刑、無期徒刑、最
    輕本刑為三年以上有期徒刑以外之罪，且非高等法院管轄第
    一審之案件，經本院合議庭裁定由受命法官行準備程序時，
    被告就被訴事實為有罪之陳述後，復經本院合議庭裁定由受
    命法官獨任行簡式審判程序，是其證據之調查，自不受刑事
    訴訟法第一百五十九條第一項、第一百六十一條之二、第一
    百六十一條之三、第一百六十三條之一及第一百六十四條至
    第一百七十條規定之限制，合先敘明。
貳、實體方面：
一、認定犯罪事實所根據的證據及理由：
  (一)被告乙○○、甲○○於本院審理中坦白承認確有共同於九十
    二年九月間偽造協議書、聲明書，並進而向本院民事庭行使
    之事實，另被告甲○○亦坦白承認確有供前具結而為虛偽陳
    述之事實，核與告訴人新連都公司指訴情節相符，被告二人
    自白與事實相符，應堪憑信。
  (二)被告乙○○於偵查中供稱：當時聲明書並無用印，是被告甲
    ○○先簽名，被告甲○○當時沒有帶印章，就同意伊刻新連
    都公司的公司章及被告甲○○的個人私章，聲明書上的新連
    都公司章是伊蓋的等語明確，足認被告二人確有偽刻新連都
    公司之公司章無訛。
  (三)有案外人鄭國隆與被告乙○○所簽之合約書、新連都公司之
    聲明書、永釱公司與新連都公司所簽訂之協議書各一份附卷
    可稽，足認被告二人確有偽造私文書之犯行。
  (四)被告二人確有持上開聲明書及協議書向本院民事庭行使，被
    告甲○○於本院民事庭審理上開案件中供前具結就系爭之協
    議書之作成等重要事項為虛偽不實之陳述，此有本院九十二
    年度訴字第二八九六號給付承攬報酬事件之言詞辯論筆錄、
    判決書、臺灣高等法院臺中分院九十四年度上易字第三號判
    決書、臺灣臺北地方法院九十二年度促字第五四四四八號支
    付命令各一份附卷可憑。
  (五)本件事證明確，被告二人犯行均堪認定。
二、論罪科刑的理由：
  (一)核被告甲○○所為係犯刑法第二百十條、第二百十六條之行
    使偽造私文書罪、第三百三十九條第三項、第二項之詐欺得
    利未遂罪及第一百六十八條偽證罪，被告乙○○所為係犯刑
    法第二百十條、第二百十六條之行使偽造私文書罪、第三百
    三十九條第三項、第二項之詐欺得利未遂罪。
  (二)被告二人偽刻印章、偽造印文係偽造私文書之階段行為，偽
    造私文書之低度行為，為行使偽造私文書之高度行為所吸收
    ，均不另論罪。
  (三)被告二人就行使偽造私文書及詐欺得利未遂部分，有犯意之
    聯絡及行為之分擔，均為共同正犯。
  (四)按行為後法律有變更者，適用行為時之法律；但行為後之法
    律有利於行為人者，適用最有利於行為人之法律，九十五年
    七月一日施行之刑法（以下簡稱修正後刑法）第二條第一項
    定有明文。茲查：
    1.關於牽連犯部分：
      被告行為後，刑法業於九十四年二月二日修正公佈，並於
      九十五年七月一日起施行，修正後之刑法已刪除第五十五
      條關於牽連犯之規定，本件被告顏文景及被告乙○○所犯
      上開行使偽造私文書及詐欺得利未遂二罪具有牽連犯之關
      係，依修正前即行為時之規定應從一重之行使偽造私文書
      罪處斷；依修正後之刑法既已刪除牽連犯之規定，則所犯
      上述各罪應依數罪併罰之規定分論併罰。依刑法第二條第
      一項之規定比較新、舊法之規定，修正後之規定並非較有
      利於被告。
    2.關於定應執行刑部分：
      被告甲○○行為後，刑法第五十一條業於九十四年一月七
      日修正公布，並於九十五年七月一日施行，修正前刑法第
      五十一條規定：「數罪併罰，分別宣告其罪之刑，依左列
      各款定其應執行者：」其中第五款規定：「宣告多數有期
      徒刑者，於各刑中之最長期以上，各刑合併之刑期以下，
      定其刑期。但不得逾二十年。」修正後刑法第五十一條第
      五款規定：「宣告多數有期徒刑者，於各刑中之最長期以
      上，各刑合併之刑期以下，定其刑期。但不得逾三十年。
      」比較結果，修正後刑法並非較有利於行為人，依刑法第
      二條第一項前段之規定，仍應依修正前刑法，定其應執行
      之刑。
    3.緩刑部分：
      修正後之刑法第七十四條雖較修正前增加得命被告為一定
      負擔之行為，惟依最高法院第八次會議決議，緩刑部分應
      逕行適用修正後之規定。
    4.綜上所述，本件除緩刑部分規定外，應適用修正前刑法之
      規定對被告二人較為有利。
  (五)被告二人所犯行使偽造私文書及詐欺得利未遂罪之間，有方
    法、結果之牽連關係，依修正前刑法第五十五條之規定，應
    從較重之行使偽造私文書罪處斷。
  (六)被告甲○○所犯行使偽造私文書及偽證罪間，犯意各別，行
    為互殊，應分論併罰之。
  (七)審酌被告二人之犯罪動機、目的、手段，因一時思慮未週，
    致罹刑網，所生危害非鉅，犯罪情節尚屬輕微，犯罪後尚能
    坦承犯行，犯罪後態度良好，尚知悔改等一切情狀，分別量
    處如主文所示之刑，並定被告甲○○應執行之刑。
  (八)被告二人前未曾受有期徒刑以上刑之宣告（被告甲○○前雖
    於六十八年間因妨害自由案件，經法院判處有期徒刑二月，
    緩刑二年確定，惟緩刑期滿未經撤銷，視同未受刑之宣告）
    ，此有臺灣高等法院被告前案紀錄表及臺灣臺中地方法院檢
    察署刑案資料查註紀錄表在卷足憑，公訴人雖認不宜宣告被
    告二人緩刑，惟本院審酌被告二人均有正當職業，惡性非重
    ，經此起訴審判後，當能知所警惕，信無再犯之虞，本院認
    前開對其宣告之刑，以暫不執行為適當，爰宣告被告乙○○
    緩刑二年，被告甲○○緩刑三年，以啟自新。
  (九)偽刻之新連都公司之公司章一枚，雖未扣案然並無證據證明
    業已滅失、永釱公司與新連都公司所簽訂之協議書上偽造新
    連都公司之印文二枚及在新連都公司之聲明書上偽造新連都
    公司之印文一枚，為偽刻之印章、偽造之印文，爰依刑法第
    二百十九條規定沒收。
三、適用法律依據：
  (一)刑事訴訟法第二百七十三條之一第一項、第二百九十九條第
    一項前段。
  (二)刑法第二條第一項前段、第二百十條、第二百十六條、第三
    百三十九條第二項、第三項、第一百六十八條及第二百十九
    條、第七十四條第一項第一款。
  (三)修正前刑法第二十八條、第五十五條、第五十一條第五款。
本案經檢察官郭明嵐到庭執行職務。
中　　華　　民　　國　　96　　年　　2 　　月　　8　　日
　　　　　　　　　  刑事第七庭    法　官  郭德進
上正本證明與原本無異。
如不服本判決，應於判決送達後10日內向本院提出上訴狀（應抄
附繕本）。告訴人或被害人如對於本判決不服者，應具備理由請
求檢察官上訴，其上訴期間之計算係以檢察官收受判決正本之日
期為準。
　　　　　　　    　　　　　　　　書記官　陳惠玲
中　　華　　民　　國　　96　　年　　2 　　月　　 8　　日
參考法條：
刑法第216條：
行使第210條至第215條之文書者，依偽造、變造文書或登載不實
事項或使登載不實事項之規定處斷。
刑法第210條：
偽造、變造私文書，足以生損害於公眾或他人者，處5年以下有
期徒刑。
刑法第339條：
意圖為自己或第三人不法之所有，以詐術使人將本人或第三人之
物交付者，處5年以下有期徒刑、拘役或科或併科1千元以下罰金
。
以前項方法得財產上不法之利益或使第三人得之者，亦同。
前二項之未遂犯罰之。
刑法第168條：
於執行審判職務之公署審判時或於檢察官偵查時，證人、鑑定人
、通譯於案情有重要關係之事項，供前或供後具結，而為虛偽陳
述者，處7年以下有期徒刑。
